臺灣新竹地方法院民事判決　九十年度重訴字第二六○號
　　原　　　告　保證責任新竹市第五信用合作社
　　法定代理人　甲○○
　　訴訟代理人　乙○○
　　被　　　告　庚○○
　　　　　　　　己○○○
　　被　　　告　丁○○
　　　　　　　　丙○○
　　　　　　　　戊○○
右當事人間清償借款事件，本院判決如左：
    主      文
被告應連帶給付原告新台幣貳仟陸佰萬元及自民國八十九年八月十一日起至清償日止
按年息百分之八點五計算之利息，暨自民國八十九年九月十二日起至清償日止，逾期
六個月內者按上開利率百分之十，超過六個月者，按上開利率百分之二十計算之違約
金。
訴訟費用由被告連帶負擔。
本判決於原告以新台幣捌佰陸拾柒萬元供擔保後得假執行；但被告己○○○如於假執
行程序實施前，以新台幣貳仟陸佰萬元為原告預供擔保後，得免為假執行。。
    事      實
甲、原告方面：
一、聲明：求為判決如主文第一項所示及為以供擔保為條件之假執行宣告。
二、陳述：
（一）緣訴外人林炳木於民國（下同）八十七年十一月十一日邀同訴外人彭玉春（業
      於八十七年十二月二日死亡）為連帶保證人，簽立借據，向原告借款新台幣（
      下同）二千六百萬元，其借款期間為八十七年十一月十一日起至八十九年十一
      月十一日止，利率按借款時基本放款利率年息百分之八點八減年息百分之零點
      三即年息百分之八點五計付，其後隨原告公告之基本放款利率調整而按調整後
      之基本放款利率減年息百分之零點三機動調整，其清償方式為依上開利率按月
      付息，俟到期後將本金一次清償，如未依約按期繳納利息，即喪失期限利益，
      所有債務視為全部到期，應將所欠借款一次清償，如有遲延，並自遲延之日起
      ，逾期六個月以內者，按上開利率百分之十，超過六個月者，按上開利率百分
      之二十加付違約金，連帶保證人即訴外人彭玉春則應負連帶清償責任。
（二）詎訴外人林炳木就前開借款自八十九年八月十一日起即未按期繳納利息，依上
      開約定，自應視為全部到期，計尚有本金二千六百萬元及自八十九年八月十一
      日起至清償日止按當時利率即年息百分之八點五計算之利息，暨自八十九年九
      月十二日起至清償日止，逾期六個月以內者，按上開利率百分之十，超過六個
      月者，按上開利率百分之二十計算之違約金尚未清償，而訴外人彭玉春為連帶
      保證人，本應連帶清償，惟因彭玉春業於八十七年十二月二日死亡，而被告等
      為其繼承人，自應就訴外人彭玉春前開所負之保證債務負連帶責任，從而原告
      自得向被告等請求連帶清償前開借款之本金、遲延利息及違約金。
（三）又查本件授信約定書上之簽名確係由借款人林炳木及連帶保證人彭玉春親自簽
      名，至借據部分不一定要由借款人或連帶保證人本人簽名，只要印文相符即可
      ，所以系爭借款借據上簽名雖非由林炳木及彭玉春所親自為之，惟因系爭借款
      乃係之前於八十五年間二千六百萬元借款到期後再轉單之借款，此由系爭借款
      借據右下方之初放日期記載為八十五年十月八日即明；另由放款帳戶資料明細
      ，亦可證系爭借款係屬同額借款到期後所為之更換；另依據授信約定書第十條
      約定，只要與留存在原告處之印鑑相符，即屬有效；且借據上之印章既屬真正
      ，自與簽名有同一效力。
（四）又原告雖已就借款人林炳木提供抵押之不動產聲請拍賣並曾拍定，惟因進行拍
      賣時，抵押人林炳木業已過世，所以前開所為之拍定業經本院加以撤銷，而須
      原告代為辦繼承登記後，才能重新進行拍賣，故原告並未就拍賣抵押物獲得任
      何價金之分配。
三、證據：提出放款帳戶應繳金額查詢表一份、借據影本一份、授信約定書影本二份
    、除戶謄本一件、戶籍謄本八件、繼承系統表一份、放款帳戶資料明細一份等為
    證。
乙、被告方面：
壹、被告庚○○部分：被告庚○○未於最後言詞辯論期日到場，惟就其以前在本院言
    詞辯論期日所為之聲明及陳述略以：
一、聲明：請求駁回原告之訴。
二、陳述：
（一）本件借款人林炳木於八十七年十一月十一日借款時，其之被繼承人彭玉春業已
      臥病在床，且於八十七年十一月十七日即進入加護病房，而之前即經常處於昏
      睡狀態，另借款人林炳木亦因尿毒症不良於行，且訴外人彭玉春於借款後不到
      一個月即已死亡，所以本件借款顯有瑕疵，其質疑訴外人彭玉春根本未為本件
      借款之連帶保證人。
（二）又就原告所提出之授信約定書及借據，其上無論係借款人林炳木或連帶保證人
      彭玉春之簽名均非真正，而係由被告丙○○所擅自簽名，而被告丙○○為系爭
      借款並未經由訴外人林炳木及彭玉春之授權，且被告丙○○在系爭借款時係原
      告之理事，所以本件借款應係被告丙○○冒用林炳木及彭玉春之名而擅自借款
      ，從而對被告丙○○外之被告均不生效力。
三、證據：被告丙○○所書字條影本一份為證。
貳、被告己○○○部分：
一、聲明：請求駁回原告之訴，如受不利之判決，願供擔保免為假執行之宣告。
二、陳述：
（一）查借貸契約係屬要物契約，而原告既未於八十七年十一月十一日將該借款二千
      六百萬元交付借款人林炳木，顯見該借貸契約並未成立、生效，原告自不得本
      於無效之契約向被告有所請求。
（二）又系爭借款之借據，其上林炳木、彭玉春之簽名，均非其二人所親簽，此亦為
      原告所自認，而原告既知林炳木、彭玉春二人並未到其營業處所且未親自簽名
      於借據，當知該二人並未向原告借款，又原告亦未向林炳木、彭玉春查證，則
      林炳木、彭玉春二人是否知情，原告迄今均未舉證。從而原告之請求顯屬於法
      無據。
（三）又原告聲請拍賣借款人林炳木提供抵押之不動產，亦未將此部分拍賣所得由系
      爭借款中扣除。
參、被告丁○○部分：被告丁○○未於最後言詞辯論期日到場，惟就其以前在本院言
    詞辯論期日所為之聲明及陳述略以：
一、聲明：請求駁回原告之訴。
二、陳述：
（一）除與庚○○、己○○○同質疑訴外人彭玉春是否就系爭借款擔任連帶保證人外
      ，且原告業已聲請拍賣借款人林炳木所提供設定抵押之不動產，則自應將拍定
      所得款項由系爭借款中扣除。
（二）借據上連帶保證人欄所蓋彭玉春之印文，該印文之印章其知悉為彭玉春所有，
      惟係如何蓋印於借據，則並不清楚。另授信約定書上彭玉春之簽名亦應係彭玉
      春之筆跡，惟借據上林炳木及彭玉春之簽名則非其二人之筆跡。
肆、被告丙○○部分：被告丙○○未於最後言詞辯論期日到場，惟就其以前在本院言
    詞辯論期日所為之聲明及陳述略以：
一、聲明：請求駁回原告之訴。
二、陳述：
（一）查借款人林炳木就系爭借款有提供之不動產設定抵押，原告應先就前開抵押之
      不動產拍賣求償，如有不足，才能向連帶保證人即被告之被繼承人彭玉春求償
      ；而原告亦已就林炳木提供之不動產聲請本院進行拍賣，則就拍賣所得價金亦
      應加以扣除。另彭玉春雖已死亡，惟其亦留有遺產，原告亦得就彭玉春所留財
      產加以執行。
（二）次查系爭借款乃原本借款到期之換單，而其之父母即林炳木、彭玉春要其前往
      辦理換單手續，亦係經由林炳木、彭玉春授權，其始帶著父母留存在原告之印
      鑑章並簽名於借據上。又訴外人彭玉春雖有高血壓，惟其間有二年均未曾就醫
      ，八十七年十一月十七日入院前因氣候驟變，而在從事農務工作時，始因高血
      壓導致腦溢血住院，之前並無昏睡現象，且其長期均有從事種田及賣菜等工作
      。
伍、被告戊○○部分：被告戊○○未於最後言詞辯論期日到場，惟就其以前在本院言
    詞辯論期日所為之聲明及陳述略以：
一、聲明：請求駁回原告之訴。
二、陳述：對於系爭借款其並不清楚，惟希望與其餘被告商談，以求與原告進行償還
    事宜。
丙、本院依職權調取本院九十年度執字三二０三號拍賣抵押物執行事件卷；另依職權
    函請行政院衛生署新竹醫院就訴外人彭玉春於八十七年十一月十七日係因何因住
    院，又住院前之身體狀況如何提供專業意見。
    理      由
一、程序方面：
    本件被告庚○○、丁○○、丙○○、戊○○經合法通知，均未於最後言詞辯論期
    日到場，核無民事訴訟法第三百八十六條各款所列情形，爰依原告聲請，由其一
    造辯論而為判決。
二、原告主張訴外人彭玉春於八十七年十二月二日死亡，而被告等均為其之繼承人，
    且未向本院聲明拋棄繼承之事實，業據提出除戶謄本一件、戶籍謄本八件、繼承
    系統表一份等為證，亦為被告等所不爭執，自堪信原告此部分之主張為真實。惟
    原告主張訴外人林炳木有於八十七年十一月十一日邀同訴外人彭玉春為連帶保證
    人，簽立借據，向原告借款二千六百萬元等情，則為被告庚○○、己○○○所否
    認，則本件所應探究者為訴外人彭玉春是否為系爭借款之連帶保證人，而使被告
    等繼承系爭連帶保證之債務。
三、原告主張訴外人林炳木於八十七年十一月十一日邀同訴外人彭玉春為連帶保證人
    ，簽立借據，向原告借款二千六百萬元，其借款期間為八十七年十一月十一日起
    至八十九年十一月十一日止，利率按借款時基本放款利率年息百分之八點八減年
    息百分之零點三即年息百分之八點五計付，其後隨原告公告之基本放款利率調整
    而按調整後之基本放款利率減年息百分之零點三機動調整，其清償方式為依上開
    利率按月付息，俟到期後將本金一次清償，惟訴外人林炳木就前開借款自八十九
    年八月十一日起即未按期繳納利息等情，業據提出放款帳戶應繳金額查詢表一份
    、借據一份、授信約定書二份、放款帳戶資料明細一份等為證；被告庚○○、己
    ○○○雖辯稱系爭借款借據上借款人、連帶保證人之簽名均非林炳木、彭玉春所
    親簽等情；惟查被告丙○○自認系爭借款乃原本借款到期換單，而其之父母即林
    炳木、彭玉春要其前往辦理換單手續，即經由林炳木、彭玉春之授權，其始帶著
    父母留存在原告之印鑑章蓋印並簽名於借據上等情；被告丁○○亦自認有見過彭
    玉春有如系爭借據上連帶保證人印文之印章，而彭玉春之授信約定書上之簽名應
    係彭玉春親簽等情（見本院九十一年二月七日、九十一年一月八日言詞辯論筆錄
    ），另其餘被告就系爭借據上借款人及連帶保證人之印文係真正乙節亦不爭執，
    從而被告庚○○、己○○○如否認系爭借款借據之真正，自應就此部分事實負舉
    證責任。
四、被告庚○○雖辯稱系爭借款之日期為八十七年十一月十一日，當時訴外人彭玉春
    業已臥病在床，經常處於昏睡狀態，且於同年十一月十七日即進入加護病房，不
    可能擔任系爭借款之連帶保證人，而系爭借款係由被告丙○○在未經林炳木、彭
    玉春之授權擅自而為云云；惟查被告丙○○表示系爭借款係原本借款到期換單，
    而父母林炳木、彭玉春要其前往原告處辦理，其始帶著父母留存在原告之印鑑章
    並代簽名於借據；而訴外人彭玉春雖有高血壓，惟其長期均從事種田及賣菜工作
    ，並無昏睡現象，八十七年十一月十七日係因氣候驟變，而在從事農務工作時，
    始因高血壓導致腦溢血住院等情；另基於前述，被告丁○○亦自承八十七年十月
    二十一日之授信約定書上彭玉春之簽名應係彭玉春之筆跡等情；則彭玉春茍於系
    爭借款之前即處於昏睡狀態且臥病在床，衡情不可能會在前開授信約定書上簽名
    ，從而被告庚○○前開所辯彭玉春於系爭借款前之身體狀況乙節，已難採信；又
    被告丙○○既否認有盜用林炳木、彭玉春印章之事，而其餘被告等亦未就此部分
    事實進一步舉證證明，則被告庚○○此部分所辯亦不足採。且查訴外人彭玉春於
    八十七年十一月十七日係因突發性昏迷至行政院衛生署新竹醫院急診就醫，經檢
    查係腦幹部出血等情，亦有行政院衛生署新竹醫院九十一年二月二十二日新醫歷
    字第九一０一０九八號函在卷可按，而彭玉春既係因突發性昏迷而緊急送醫，而
    此種腦幹部出血往往係因突然之狀況，更無從認定彭玉春之前業有昏睡之情形，
    益證被告庚○○此部分所辯不足採。
五、被告己○○○雖另辯稱原告並未於八十七年十一月十一日將該借款二千六百萬元
    交付借款人林炳木，顯見該借貸契約並未成立、生效云云。惟原告主張系爭借款
    乃係林炳木於八十五年間向原告所借二千六百萬元借款，到期後因並未清償，乃
    再轉單之借款等情；查本件基於前述，系爭借款之借據既為真正，而由借據之記
    載內容，如貸放號碼、換回票數、初放日期等，已可證原告確有交付借款之事實
    ；另被告等亦不爭執林炳木之前業於八十五年間邀同訴外人彭玉春向原告借款二
    千六百萬元屆期並未清償之事實；次查借款人林炳木就前開八十五年間之二千六
    百萬元借款，因屆期未清償，乃再簽立系爭借款借據，並換回前開八十五年間之
    借款借據等情，亦有放款帳戶資料明細二份在卷可按，則本件實質上顯係因訴外
    人林炳木就原向原告所為之二千六百萬元借款因屆期並未清償，乃以換單方式，
    即以系爭借款清償前開原向原告所借之同額借款亦明，是被告己○○○此部分所
    辯亦不足採。
六、被告等雖另辯稱原告業就被告林炳木提供設定抵押之不動產聲請拍賣並拍定，自
    應就受償部分加以扣除，另縱未拍定，亦應先就前開抵押物聲請拍賣，如有不足
    ，始得向被告等請求云云。按保證人於債權人未就主債務人之財產強制執行而無
    效果前，對於債權人固得拒絕清償；惟保證人拋棄前開之權利者，即不得再行主
    張，民法第七百四十五條、第七百四十六條第一款分別定有明文。又按保證債務
    之所謂連帶，係指保證人與主債務人負同一債務，對於債權人各負全部給付之責
    任者而言，此就民法第二百七十二條第一項規定連帶債務之文義參照觀之甚明；
    故連帶保證與普通保證不同，縱使無民法第七百四十六條所示之情形，亦不得主
    張同法第七百四十五條關於檢索抗辯之權利（最高法院四十五年度台上字第一四
    二六號判例意旨參照）；又查訴外人林炳木、彭玉春與原告簽訂之授信約定書第
    十一條均約定如未依約履行，立約人當即負責，原告無須先就擔保物受償，得逕
    向立約人等請求清償等語，亦有上開授信約定書在卷可按，從而依據上述，本件
    借款人林炳木既有未依約清償情事，原告自得依約逕向連帶保證人彭玉春之全體
    繼承人即被告等請求連帶清償；又查原告雖有就林炳木提供抵押之不動產聲請拍
    賣，惟因林炳木於前開拍賣過程中即九十年十一月十七日死亡，其後始將前開抵
    押物拍定，從而本院業將該拍賣程序撤銷，原告並未獲得任何分配等情，亦據調
    取本院九十年度執字三二０三號拍賣抵押物執行事件卷查核屬實；是被告等此部
    分所辯亦不足採。
七、綜上所述，本件原告本於消費借貸之連帶保證及繼承法律關係，訴請被告等連帶
    給付如主文所示之本金、利息及違約金，即屬正當，應予准許。
八、假執行之宣告：
    原告及被告己○○○均陳明願供擔保，聲請宣告假執行及免為假執行，經核均無
    不合，爰分別酌定相當擔保金額准許之。
九、據上論結，本件原告之訴為有理由，依民事訴訟法第三百八十五條第一項前段、
    第八十五條第二項、第三百九十條第二項、第三百九十二條，判決如主文。
中　　　華　　　民　　　國　　九十一　　年　　　五　　　月　　二十二　　日
                                  臺灣新竹地方法院民事第一庭
~B法　　　官　李承訓
右為正本係照原本作成。
如對本判決上訴，須於判決送達後廿日內向本院提出上訴狀。
~B法院書記官　吳玉蘭
中　　　華　　　民　　　國　　九十一　　年　　　五　　　月　　二十二　　日
